最  高  行  政  法  院  裁  定
                                     100年度裁字第2659號
上  訴  人  林煌正
訴訟代理人  林錦隆  律師
被 上訴 人  行政院文化建設委員會
代  表  人  盛治仁
上列當事人間文化資產保存事件，上訴人對於中華民國100年8月
25日臺北高等行政法院100年度訴字第95號判決，提起上訴，本
院裁定如下：
    主  文
上訴駁回。
上訴審訴訟費用由上訴人負擔。
    理  由
一、按對於高等行政法院判決之上訴，非以其違背法令為理由，
    不得為之，行政訴訟法第242條定有明文。依同法第243條第
    1項規定，判決不適用法規或適用不當者，為違背法令；而
    判決有同條第2項所列各款情形之一者，為當然違背法令。
    是當事人對於高等行政法院判決上訴，如依行政訴訟法第24
    3條第1項規定，以高等行政法院判決有不適用法規或適用不
    當為理由時，其上訴狀或理由書應有具體之指摘，並揭示該
    法規之條項或其內容；若係成文法以外之法則，應揭示該法
    則之旨趣；倘為司法院解釋或本院之判例，則應揭示該判解
    之字號或其內容。如以行政訴訟法第243條第2項所列各款情
    形為理由時，其上訴狀或理由書，應揭示合於該條項各款之
    事實。上訴狀或理由書如未依此項方法表明，或其所表明者
    與上開法條規定不合時，即難認為已對高等行政法院判決之
    違背法令有具體之指摘，其上訴自難認為合法。
二、上訴人以其所有坐落臺中縣霧峰鄉（改制後為臺中市霧峰區
    ，下同）峰東段1347地號土地（下稱系爭土地）上之臺中縣
    轄內第2級古蹟霧峰林宅頂厝後樓已於921地震中全毀，頂厝
    後樓之古蹟建築已蕩然無存，於民國99年2月21日向臺中縣
    政府（改制後為臺中市政府，下同）申請廢止古蹟指定，經
    臺中縣政府文化局函轉被上訴人於99年5月6日現場勘查結果
    ，以系爭土地上之建物雖已倒塌，但建物基座仍存在，該基
    座仍屬古蹟，不宜廢止古蹟指定；又系爭土地現況雜草叢生
    ，請上訴人本於古蹟所有權人權責，加強管理維護工作；倘
    確有需要於系爭土地興建建物，可依古蹟修復及再利用辦法
    第7條規定，提報再利用計畫，經古蹟歷史建築審議委員會
    （下稱審議委員會）審查通過後為之。旋提經審議委員會99
    年5月14日會議決議，以考量系爭土地上之原建築基座仍存
    在，與國定古蹟霧峰林宅整體風貌之維持，不同意上訴人所
    請古蹟指定廢止，並由被上訴人以99年5月24日會授資籌二
    字第0992005962號函（下稱原處分）檢送上開會議紀錄否准
    上訴人所請。上訴人不服，提起訴願，遭決定駁回後，提起
    行政訴訟，經原審法院以100年度訴字第95號判決（下稱原
    審判決）駁回，上訴人仍不服，遂提起本件上訴。
三、其上訴意旨略以：（一）上訴人所有系爭土地上之建物早於
    88年921地震中全毀滅失，僅得任由雜草叢生，已符合古蹟
    指定及廢止審查辦法第6條第2項所定之情形，上訴人申請廢
    止古蹟指定，詎被上訴人以本案土地建物雖已倒塌，但建物
    「基座」仍存在，駁回上訴人之訴願，原審判決仍以此為事
    實基礎，而認定被上訴人之處分及決定並無違誤，有判決違
    背法令違誤。又所指之「基座」亦僅係已震毀頂厝後樓建物
    之「位置」，並非古蹟建物之主要部分，顯見被上訴人之審
    議委員會之決定未審酌該建物已滅失，且現場已化為平地，
    是該決議顯有違背文化資產保存法之規定。（二）原審判決
    及被上訴人顯然誤認上訴人所指之臺階為基座，此為本件之
    爭執所在。因此，上訴人請求原審法院現場勘驗，惟直至判
    決為止，原審法院均未曾定期履勘，故原審法院於審判期日
    有應調查之事項未予調查之程序違法。（三）上訴人於原審
    訴訟中主張審議委員會99年5月14日決議不合法，然原審判
    決僅以被上訴人之決議乃基於專業性之判斷，行政法院應予
    尊重，對於該決議有恣意判斷及濫用判斷部分，並未實際依
    相關之事實及現場履勘之證據再予判斷，顯有判決理由不備
    之違法。（四）與系爭土地相毗鄰之數筆土地之地上建物，
    亦因921地震而震毀，業經公告廢止土地上建物之國定古蹟
    指定，而同受相同情形之系爭土地及建物仍無法廢止國定古
    蹟之指定，足見被上訴人之原處分亦有違平等原則等語，為
    其論據。雖以該判決違背法令為由，惟核其上揭主張業經原
    審於判決理由內詳為論述，上訴人就原審所不採之事由再為
    爭執，無非係就原審取捨證據、認定事實之職權行使，指摘
    其為不當，並非具體表明合於不適用法規、適用法規不當、
    或行政訴訟法第243條第2項所列各款之情形，難認對該判決
    之如何違背法令已有具體之指摘。依首開規定及說明，應認
    其上訴為不合法。
四、據上論結，本件上訴為不合法。依行政訴訟法第249條第1項
    前段、第104條、民事訴訟法第95條、第78條，裁定如主文
    。
中    華    民    國    100   年    11    月    3     日
                    最高行政法院第五庭
                        審判長法官  黃  合  文
                              法官  鄭  忠  仁
                              法官  劉  介  中
                              法官  帥  嘉  寶
                              法官  陳  鴻  斌

以  上  正  本  證  明  與  原  本  無  異
中    華    民    國    100   年    11    月    3     日
                              書記官  王  福  瀛